最高法院刑事判決　　　　　　一○○年度台上字第五二九六號
上　訴　人　周恒良
選任辯護人　李永裕律師
　　　　　　江俊傑律師
　　　　　　邰怡瑄律師
上列上訴人因違反著作權法案件，不服智慧財產法院中華民國一
○○年七月六日第二審判決（一○○年度刑智上訴字第四○號，
起訴案號：台灣台中地方法院檢察署九十八年度偵字第二八八○
、三五一三、四七三五、七六五一號），提起上訴，本院判決如
下：
    主  文
上訴駁回。
    理  由
按刑事訴訟法第三百七十七條規定：上訴於第三審法院，非以判
決違背法令為理由，不得為之；是提起第三審上訴，應以原判決
違背法令為理由，係屬法定要件。且必須依據卷內資料為具體之
指摘，並足據以辨認原判決已具備違背法令之形式，始屬相當。
又依刑事訴訟法第三百五十條、第三百六十一條、第三百六十二
條、第三百六十七條規定，不服地方法院之第一審判決而上訴者
，須提出上訴書狀，並應敘述具體理由，為上訴必備之程式。倘
所提出之書狀未敘述上訴理由，或僅曾以言詞陳述上訴理由者，
均應於上訴期間屆滿後二十日內補提理由書於第一審法院。第一
審法院經形式審查，認逾期未補提上訴理由者，應定期間先命補
正；逾期未補正者，為上訴不合法律上之程式，應以裁定駁回。
又雖已提出上訴理由，但所提非屬具體理由者，則無庸命其補正
，由第二審法院以上訴不合法律上之程式，判決駁回之。而所謂
具體理由，必係依據卷內資料具體指摘或表明第一審判決有何採
證認事、用法或量刑等足以影響判決本旨之不當或違法，而構成
應予撤銷之具體事由，始足當之。若僅空泛指摘原判決認事用法
不當或量刑過重、過輕云云，要難謂係具體理由，其據此提起上
訴，顯與第二審上訴制度旨在請求第二審法院撤銷、變更第一審
不當或違法之判決，以實現個案救濟之立法目的不相契合，自難
准許。本件原判決以上訴人周恒良不服第一審論其以共同犯著作
權法第九十一條第三項之侵害著作財產權罪，處有期徒刑一年，
並諭知相關從刑之判決，而於民國一○○年三月三日具狀向原審
法院提起上訴。但其上訴理由狀僅略稱：伊於第一審業已認罪，
並與告訴人昇龍數位科技股份有限公司達成和解，該公司並於第
一審撤回告訴，同意給予伊緩刑機會。又扣案之光碟片並非全係
違反著作權法之物品，數量亦非如起訴書所載龐大。再伊家中尚
有二名幼子，全賴伊工作維持家計，第一審未考量前述各項因素
予以從輕量刑，而判處有期徒刑一年，顯有未洽云云，而指摘第
一審判決不當（見一○○年度刑智上訴字第四○號卷第十七頁正
面及背面）。是其上訴意旨無非以前述空泛之詞，對第一審量刑
職權之適法行使漫加指摘，顯非依據卷內資料具體指摘或表明第
一審判決有何採證認事、用法或量刑等足以影響判決本旨之不當
或違法，而構成應撤銷之具體事由。原判決因認上訴人之上訴不
合法定要件，而從程序上予以駁回，並不經言詞辯論為之，已詳
敘其法律上之依據；從形式上觀察，並無違背法令情形。又原審
係以上訴人在第二審之上訴不合法律上程式，予以駁回，並未就
實體事項為審理。而第三審為法律審，僅在審查第二審判決有無
違背法令情形。上訴人上訴意旨並未具體指摘原判決有何違背法
令情形，徒憑己見謂：伊所提第二審上訴理由，縱形式上未盡符
合法定具體理由之嚴格條件，第二審法院仍應就第一審判決認事
、用法或量刑，暨卷內所有訴訟資料，兼及伊權益之保障等項，
為整體、綜合觀察，併資為適法判決之依據，以充分保障其訴訟
權，必於第一審判決並無顯然不當或違法之情形，始得以上訴不
合法律上程式予以駁回。又第一審判決對於其附表一所示之著作
權人究為何人未詳加認定記載明白，已有不當。且該附表係警方
製作之扣押物品清冊，第一審逕引為判決書之附表，亦有未合。
再該附表之光碟數量若干，其中「查扣侵權物清單」是否為獨立
於「著作權法案扣押物品盜版日劇光碟清冊」外之著作物，附表
一第一頁手寫之光碟數量意義為何，第一審判決悉未查明，同有
違誤云云，而為實體上之爭執，依上述說明，自不足據以辨認原
判決已具備違背法令之形式。揆之首揭說明，其上訴為違背法律
上之程式，應予駁回。
據上論結，應依刑事訴訟法第三百九十五條前段，判決如主文。
中    華    民    國  一○○  年    九    月  二十八  日
                      最高法院刑事第四庭
                          審判長法官  洪  文  章  
                                法官  王  居  財  
                                法官  郭  毓  洲  
                                法官  韓  金  秀  
                                法官  沈  揚  仁  
本件正本證明與原本無異
                                      書  記  官  
中    華    民    國  一○○  年    九    月  二十九  日
                                                     m